【裁判字號】    98,抗,669
【裁判日期】    980430
【裁判案由】    假扣押
【裁判全文】
臺灣高等法院民事裁定                   98年度抗字第669號
抗  告  人  甲○○
相  對  人  乙○○
            丙○○
上列抗告人因與相對人乙○○等間假扣押事件，對於中華民國98
年3月23日台灣板橋地方法院98年度全字第1253號所為裁定提起
抗告，本院裁定如下：
      主  文
原裁定廢棄。
抗告人各以新臺幣肆拾陸萬元為相對人乙○○、丙○○供擔保後
，得分別對相對人乙○○、丙○○之財產在新臺幣壹佰參拾伍萬
捌仟伍佰元之範圍內為假扣押。
相對人如分別為抗告人供擔保金新臺幣壹佰參拾伍萬捌仟伍佰元
時，得免為或撤銷假扣押。
聲請及抗告訴訟費用新臺幣貳仟元由相對人負擔。
      理  由
一、抗告意旨略以：相對人因未清償向華南商業銀行（下稱華南
    銀行）所申貸款項，致抗告人所購買之台北縣永和市○○路
    75 號7樓房地（下稱系爭房地）及地下3樓停車位（下稱系
    爭停車位）遭華南銀行聲請拍賣，而系爭停車位另因相對人
    丙○○欠稅已遭法務部行政執行署（下稱行政執行署）拍賣
    而由第三人劉邱梅桂取得。嗣抗告人要求相對人出面處理善
    後，相對人皆躲避無法取得連絡，甚至名下財產皆因債務原
    因而還款殆盡。相對人等皆已退休，無其他收入來源，且已
    屬高齡，及便將財產轉移至子女名下，並不影響其等正常生
    活，甚至可作為減免遺產稅之舉。又經抗告人訪查發現相對
    人分別將其所有房屋贈與或出售與疑有親屬關係之第三人，
    誠有脫產之慮。而系爭停車位經拍賣所得價款，於繳清所積
    欠稅款外，相對人丙○○尚可受分配部分款項，如不以假扣
    押方式予以保全，抗告人實難以追溯求償。故本件實有假扣
    押之必要，為此提出抗告請准假扣押相對人之財產等語。
二、按債權人就金錢請求或得易為金錢請求之請求，欲保全強制
    執行者，得聲請假扣押。又請求及假扣押之原因，應釋明之
    ；前項釋明如有不足，而債權人陳明願供擔保或法院認為適
    當者，法院得定相當之擔保，命供擔保後為假扣押。民事訴
    訟法第522條第1項、第526條第1項、第2項定有明文 。所謂
    假扣押之原因，即債務人有日後不能強制執行或甚難執行之
    虞，或應在外國為強制執行者，同法第523條亦有明定 。是
    債權人就請求及假扣押之原因，即因請求標的之現狀變更，
    有日後不能強制執行，或甚難執行之情事，應提出可使法院
    信其主張為真之證據釋明之，必待釋明有所不足，而債權人
    陳明願供擔保以補釋明之不足，始得准為假扣押（最高法院
    93年台抗字第937號裁判要旨參照）。又證明與釋明在構成
    法院之心證上程度未盡相同，所謂證明者，係指當事人提出
    之證據方法，足使法院產生堅強之心證，可以完全確信其主
    張為真實而言，與釋明云者，為當事人提出之證據未能使法
    院達於確信之程度，僅在使法院得薄弱之心證，信其事實上
    之主張大概為如此者有間，二者非性質上之區別，乃分量上
    之不同。是依當事人之陳述及提出之相關證據，倘依一般社
    會通念，可使法院得薄弱之心證，信其事實上之主張大概為
    如此者，自不得謂為未釋明（最高法院97年度台抗字第777
    號裁判意旨參照）。
三、經查：
（一）抗告人主張其母林盧金貴於民國78年11月17日以其所有之
      台北縣永和市○○段下溪州小段134、134-5、134-6、134
      -7地號土地，與相對人乙○○簽署合建房屋契約，興建完
      畢後，林盧金貴分得系爭房地及停車位，並由抗告人向林
      盧金貴買得系爭房地及停車位，惟因相對人乙○○、丙○
      ○有合夥糾紛，雙方均拒絕清償合建時就系爭房地向華南
      銀行所申貸款項，致抗告人所購買系爭房地及停車位尚有
      擔保相對人等債務之抵押權無法塗銷，並遭華南銀行聲請
      拍賣，抗告人恐系爭房地遭拍賣，乃出面代為清償；詎系
      爭停車位嗣另因相對人丙○○積欠稅款，遭行政執行署聲
      請拍賣而由第三人劉邱梅桂取得，相對人等應連帶負不完
      全給付、共同侵權行為及不當得利之損害賠償責任等情，
      業據抗告人提出合建房屋契約書、華南商業銀行永和分行
      開立收據、行政執行署板橋行政執行處不動產權利移轉證
      書等為證（見原審卷頁7-12），堪認抗告人就其主張對相
      對人之損害賠償請求債權已為釋明。
（二）又依抗告人提出之台北縣中和市○○段12834號建物謄本
      及異動表、中和市○○段1284號建物謄本、永和市○○段
      1623號建物謄本，堪認相對人於抗告人所指上開紛爭發生
      後有處分財產之行為，是應認抗告人就相對人有日後不能
      或甚難執行之虞之假扣押原因，已提出釋明之方法，雖該
      釋明尚有未足，惟其既陳明願供擔保以補其釋明之不足，
      則本件假扣押之聲請，依上開說明，應予准許。原裁定未
      及審究抗告人所提出上開建物登記簿謄本之釋明方法，因
      而駁回抗告人之聲請。抗告意旨指摘原裁定不當，求予廢
      棄，為有理由。爰將原裁定廢棄，由本院改判如主文第二
      項所示。
四、據上論結，本件抗告為有理由，爰裁定如主文。
中    華    民    國    98    年    4     月    30    日
                    民事第十四庭
                        審判長法  官  張  蘭
                              法  官  黃麟倫
                              法  官  鄭純惠
正本係照原本作成。
本裁定除以適用法規顯有錯誤為理由，不得再抗告。如提起再抗
告，應於收受後10日內委任律師為訴訟代理人向本院提出再抗告
狀。並繳納再抗告費新台幣１千元。
中    華    民    國    98    年    5     月    1     日
                              書記官  劉麗芬


司法院資訊處製作；財團法人民間司法改革基金會備份。
